【裁判字號】    98,交聲,1312
【裁判日期】    990430
【裁判案由】    聲明異議
【裁判全文】
臺灣臺南地方法院交通事件裁定    98年度交聲字第1312號
移送機關    交通部公路總局嘉義區監理所臺南監理站
異議人即
受處分人    甲○
上列受處分人因違反道路交通管理處罰條例案件，對於交通部公
路總局嘉義區監理所台南監理站民國98年10月12日所為之裁決
處分（處分案號：嘉監南字第裁74-ZGQ016632號），聲明異議，
本院裁定如下：
    主  文
原處分撤銷。
甲○不罰。
    理  由
一、原處分意旨略以: 異議人即受處分人甲○（下稱異議人）所
    有之車牌號碼UM-5226號自用一般小客車，於民國98年6月2
    日晚上21時47分許，在名間收費站南下路段第10車道，因行
    駛於應繳費之公路不依規定繳費（非申裝戶使用非登記所屬
    e通機），經臺灣區○道○○○路局國道公路警察局第七警
    察隊名間分隊員警依違反道路交通管理處罰條例第27條第1
    項之規定，製單逕行舉發，嗣原處分機關即交通部公路總局
    嘉義區監理臺南監理站（下稱移送機關），以違規事實明確
    ，乃依道路交通管理處罰條例第27條第1項之規定，裁處異
    議人罰鍰新臺幣（下同）3,000元。
二、本件聲明異議意旨略以: 異議人並未在98年7月8日簽收遠通
    公司所寄之掛號郵件，經查簽收者乃第三人，異議人並不認
    識該人，故主張本件遠通公司寄送之掛號郵件未合法送達，
    為此聲明異議，請求撤銷原處分等語。
三、依據道路交通管理處罰條例第92條第3項規定授權訂定之違
    反道路交通管理事件統一裁罰基準及處理細則第5條明定：
    「處理違反道路交通管理事件，有關文書送達之程序，依行
    政程序法之規定」，同細則第11條第1項第3款復規定：「行
    為人有本條例之情形者，應填製舉發違反道路交通管理事件
    通知單，並於被通知人欄予以勾記，其通知聯依下列規定辦
    理：三、逕行舉發者，應按已查明之資料填註車牌號碼、車
    輛種類、車主姓名或地址，並於通知單上方空白處加註逕行
    舉發之文字後，由舉發機關送達被通知人」，亦明文規定逕
    行舉發之違反道路交通管理事件通知單應送達於被通知人，
    且其送達程序應依行政程序法規定行之。次按行政機關所為
    有特定相對人之書面行政處分或行政行為之送達，行政程序
    法第67條至第91條定有相關規定，同法第110條第1項復明定
    ：「書面之行政處分自送達相對人及已知之利害關係人起；
    書面以外之行政處分自以其他適當方法通知或使其知悉時起
    ，依送達、通知或使知悉之內容對其發生效力」。前揭違反
    道路交通管理事件統一裁罰基準及處理細則第5條既有如上
    所述之明文規定，且交通裁罰事件中相關行政機關所為之行
    政行為，並非屬行政程序法第3條第1項、第2項所列舉之得
    排除行政程序法適用之行政機關或行政行為，而交通違規行
    為之舉發在性質上復屬公法上有相對人之書面意思通知，自
    應適用行政程序送達之規定，並依行政程序法第110條第1項
    之規定，以書面之舉發通知依行政程序法之規定送達於受通
    知人時，始完成舉發程序而發生效力。
四、經查：
  (一)異議人所有牌照號碼UM-5226號自用一般小客車，於98年6月
    2日晚上21時47分許，遭警舉發因行駛高速公路名間收費站
    南下路段第10車道，於駛進收費站繳費時，不依規定繳費（
    （非申裝戶使用非登記所屬e通機），，有內政部警政署國
    道公路警察局98年8月27日公警局交字第ZGQ016632號舉發違
    反道路交通管理事件通知單1份及舉發違規行為照片1幀附卷
    可稽，並為異議人所不否認，自足信為真實。
  (二)惟異議人辯稱未收到本件通行費補繳通知單云云。查，本件
    通行費補繳通知單雖經遠通電收公司掛號郵寄至「台南市○
    ○路90巷4號」，有交通部臺灣區○道○○○路局名間收費
    站98年11月1日高名稽字第0980001752號函檢送送達證書1份
    附卷可參，然郵局投遞人員於98年7月10日將上開郵件誤投
    至台南市○○路148巷44號，由第三人李玉成收受，有中華
    郵政股份有限公司台南郵局99年1月25日南郵字第099020000
    9號函1份附卷可參，因此，本件通行費補繳通知單之送達程
    序要非合法，尚不生合法送達之效力，自難謂已對異議人發
    生效力。
五、綜上所述，遠通電收公司之上揭通行費補繳通知單既未合法
    送達與異議人，異議人自無從補繳通行費，異議人是否有「
    不依規定繳費」之違規事實，即屬不確定狀態，舉發單位尚
    無從為舉發，移送機關自亦無裁罰之權。從而，移送機關以
    異議人駕駛汽車行駛於應繳費之公路，不依規定繳費（未申
    裝戶使用非登記所屬e通機），經通知補繳，未於繳費期限
    98年7月25日止補繳為由所為之裁罰，即失所據，應予撤銷
    ，並應由本院另為異議人不罰之諭知，以資適法。
六、據上論斷，應依道路交通管理處罰條例第87條第2項，道路
    交通案件處理辦法第20條前段，裁定如主文。
中    華    民    國    99    年    4     月    30    日
                     交通法庭   法  官   陳淑勤
以上正本證明與原本無異。
如不服本裁定，應於送達後5日內，向本院提出抗告狀。
                                書記官   謝國欽
中    華    民    國    99    年    4     月    30    日

司法院資訊處製作；財團法人民間司法改革基金會備份。
